【裁判字號】    98,簡上,493
【裁判日期】    990324
【裁判案由】    清償債務
【裁判全文】
臺灣臺北地方法院民事判決             98年度簡上字第493號
上  訴  人  甲○○
被  上訴人  玉山商業銀行股份有限公司
法定代理人  丙○○
訴訟代理人  乙○○
上列當事人間請求清償債務事件，上訴人對於中華民國98年5月
25日臺灣臺北地方法院臺北簡易庭98年度北簡字第14593號第一
審判決提起上訴，本院於民國99年3月3日言詞辯論終結，判決如
下：
    主  文
上訴駁回。
第二審訴訟費用由上訴人負擔。
    事 實 及 理 由
一、被上訴人起訴主張：
    原審共同被告鄧旭陽於民國90年4月25日邀同上訴人擔任連
    帶保證人，向被上訴人請領Master信用卡使用（下稱系爭信
    用卡）。依約鄧旭陽得於各特約商店刷卡簽帳消費或向指定
    機構辦理預借現金，並應於當期繳款截止日前向被上訴人清
    償，逾期清償者，應自各筆帳款入帳日起給付按年息19.71
    ％計算之利息，並加計延滯第一個月當月計付違約金新臺幣
    （下同）150元，延滯第二個月當月計付違約金300元，延滯
    第三個月（含）以上者每月計付違約金600元，有預借現金
    者則應另給付依照每筆預借現金金額3.5％加100元計算之手
    續費；而上訴人就上開發生之一切債務亦均負連帶保證責任
    。詎鄧旭陽迄至92年6月25日止，已積欠簽帳消費款3萬3,09
    3元未為清償，爰依信用卡連帶保證書及連帶保證之法律關
    係，請求上訴人與鄧旭陽連帶給付12萬1,764元（含本金3萬
    3,093元、循環息及逾期手續費8萬8,671元），及其中3萬3,
    093元自98年2月13日起至清償日止，按年息百分之19.71計
    算之等語。
二、上訴人則以：
    上訴人於90年4月25日擔任鄧旭陽申辦系爭信用卡之連帶保
    證人時，為初出社會之年輕人（與鄧旭陽係同事關係），因
    信用卡業務員（非被上訴人銀行行員）誤導上訴人所應填具
    之書面僅係聯絡人資料，且未告知應負法律責任，上訴人為
    幫助朋友（因鄧旭陽剛進入公司，沒有薪資證明）乃同意辦
    理。詎多年後經被上訴人電話告知並收受法院通知，上訴人
    始知當時係辦理對保手續等語為辯。
三、原審為被上訴人全部勝訴之判決，即判命上訴人與鄧旭陽應
    連帶給付被上訴人12萬1,764元，及其中3萬3,093元自98年2
    月13日起至清償日止，按年息百分之19.71計算之利息。上
    訴人就其敗訴部分聲明不服，提起上訴，並聲明：(一)原判決
    不利於上訴人部分廢棄。(二)上開廢棄部分，駁回被上訴人在
    第一審之訴。被上訴人則聲明：駁回上訴。至鄧旭陽就其敗
    訴部分並未聲明不服，該部分已告確定。
四、兩造不爭執之事實：
    被上訴人主張鄧旭陽於90年4月25日以上訴人為連帶保證人
    ，向其請領系爭信用卡使用。依約鄧旭陽得於各特約商店刷
    卡簽帳消費或向指定機構辦理預借現金，並應於當期繳款截
    止日前向被上訴人清償，否則上訴人就鄧旭陽持有系爭信用
    卡期間所發生之一切債務均負連帶保證責任。而鄧旭陽迄至
    92年6月25日止，已積欠簽帳消費款3萬3,093元未為清償等
    情，有玉山銀行信用卡申請書、玉山銀行信用卡連帶保證書
    、應收帳款明細表、玉山銀行信用卡約定條款在卷可稽（見
    原審卷第3-10頁），並為上訴人所不爭執，自堪信為真實。
五、兩造之爭點及本院得心證之理由：
    上訴人主張：鄧旭陽雖曾以其為連帶保證人，向被上訴人請
    領系爭信用卡使用，惟上訴人係遭信用卡業務員誤導所應填
    具之書面僅為聯絡人資料，始同意辦理等語；為被上訴人所
    否認，被上訴人並以前揭情辭置辯，是本件兩造所爭執者，
    在於：上訴人就鄧旭陽使用系爭信用卡期間所發生之消費帳
    款是否負連帶保證之責？茲審究如下：
 1、查本件被上訴人主張鄧旭陽於90年4月25日以上訴人為連帶
    保證人，與被上訴人訂立信用卡使用契約，並領用系爭信用
    卡先後簽帳消費3萬3,093元未為清償之事實，已據其提出玉
    山銀行信用卡申請書暨連帶保證書、應收帳款明細表等件為
    證，且上訴人到場不為爭執（見本院99年3月3日言詞辯論筆
    錄第28頁），自堪信被上訴人主張為真實。
 2、又兩造所為之上開保證，依前開連帶保證書所載並未定有任
    何期限，屬於未定期限之保證，依民法第754條第1項規定，
    上訴人得隨時終止該保證契約，然該保證契約並未經上訴人
    終止，是依該保證契約約定：「連帶保證人（即上訴人）茲
    鄭重聲明以上資料內容均屬真實，本人並已充分了解且願履
    行本保證書背面所載約定條款，連帶保證人並同意上列信用
    卡申請人（即鄧旭陽）持有貴行聯合信用卡、VISA、MASTER
    卡或其他信用卡期間（包含換卡前後及卡片遺失補發後），
    所發生之一切債務均負連帶保證責任。」上訴人自應對鄧旭
    陽先後簽帳消費之3萬3,093元及其利息、逾期手續費（即違
    約金）負保證責任。而上訴人雖抗辯其係遭信用卡業務員誤
    導所應填具之書面僅為聯絡人資料，始同意辦理云云。然參
    以上訴人自承伊係稻江商職商業經營科畢業（見本院99年1
    月12日言詞辯論筆錄第15頁），衡情自會就親自簽章之契約
    相關細節審慎為之，而觀諸該保證契約上記載之內容，均係
    標示「連帶保證人」而非「聯絡人」字樣，就其文字記載位
    置及方式而言，應無閱讀及理解上之困難，上訴人當時實無
    不能詳細審閱而發現此係一連帶保證契約之理，足見上訴人
    就所填具之書面並非聯絡人資料乙節應知之甚詳，是上訴人
    抗辯其多年後始知當時係辦理對保手續云云，並非可採。從
    而，本件被上訴人雖拖延多年始向上訴人催收系爭債務，惟
    兩造合意成立之上開保證，係被上訴人之一種權利，並非義
    務，故在債務屆清償期且未罹於消滅時效以前，而上訴人不
    連帶清償時，縱令被上訴人得以行使此項權利而不行使，要
    無因此喪失其債權之理。
六、綜上所述，被上訴人依信用卡連帶保證書及連帶保證之法律
    關係，請求上訴人與鄧旭陽連帶給付12萬1,764元，及其中3
    萬3,093元自98年2月13日起至清償日止，按年息百分之19.7
    1計算之利息部分，為有理由，應予准許。原審就此部分為
    上訴人敗訴之判決，並依職權宣告假執行及為供擔保免為假
    執行之宣告，核無不合，上訴意旨指摘原判決此部分不當，
    求予廢棄改判，為無理由，應予駁回。
七、本件為判決基礎之事證已臻明確，兩造所為之其他主張、陳
    述並所提之證據，經審酌後，認均與本件之結論無礙，不再
    一一論述。
八、據上論結，本件上訴為無理由。依民事訴訟法第436條之1第
    3項、第449條第1項、第78條，判決如主文。
中    華    民    國    99    年    3     月    24    日
                民事第一庭審判長法  官  許紋華
                                法  官  熊志強
                                法  官  楊晉佳
以上正本係照原本作成。
本件不得上訴。
中    華    民    國    99    年    3     月    24    日
                                書記官  蘇炫綺

司法院資訊處製作；財團法人民間司法改革基金會備份。
